臺灣新竹地方法院刑事判決
110年度交訴字第56號
公  訴  人  臺灣新竹地方檢察署檢察官
被      告  江崇寶



上列被告因過失致死案件，經檢察官提起公訴（110年度偵字第5
376號），本院判決如下：
    主    文
江崇寶犯過失致死罪，處有期徒刑陸月，如易科罰金，以新臺幣
壹仟元折算壹日。
    事    實
一、江崇寶於民國110年4月25日10時38分許，駕駛車牌號碼0000
    -00號自用小客貨車，沿新竹市中光路由東北向西南方向駛
    至中光路與延平路3段667巷口處，本應注意閃光黃燈表示「
    警告」，車輛應減速接近，注意安全，小心通過，而依當時
    天候陰、日間自然光線、柏油路面乾燥無缺陷、無障礙物，
    視距良好等情況，並無不能注意之情事，竟疏未注意及此，
    貿然直行，適有張錦郎騎乘車牌號碼000-000號普通重型機
    車沿新竹市延平路3段667巷口由東南往西北方向駛至，亦疏
    未注意其係支線道車，行經閃光紅燈號誌路口，未讓幹車道
    先行，二車乃發生碰撞，張錦郎因而人車倒地，並受有創傷
    性雙側肋骨骨折、雙側肺挫傷、創傷性顱內出血、急性腎衰
    竭之傷害，經送國立臺灣大學醫學院附設醫院新竹臺大分院
    新竹醫院(下稱新竹臺大醫院)急救後，仍於110年4月26日20
    時8分許，因中樞神經衰竭不治死亡。
二、案經張錦郎之子張程琦告訴及臺灣新竹地方檢察署檢察官相
    驗後自動檢舉偵查起訴。
    理    由
壹、程序部分：
一、按被告以外之人，於審判外之言詞或書面陳述，除法律有規
    定者外，不得作為證據。被告以外之人於審判外之陳述，雖
    不符同法第159條之1至之4之規定，而經當事人於審判程序
    同意作為證據，法院審酌該言詞陳述或書面陳述作成時之情
    況，認為適當者，亦得為證據；又當事人、代理人或辯護人
    於法院調查證據時，知有第159條第1項不得作為證據之情形
    ，而未於言詞辯論終結前聲明異議者，視為有前項之同意，
    刑事訴訟法第159條第1項、第159條之5定有明文。查本件被
    告以外之人於審判外之言詞或書面陳述屬傳聞證據部分，檢
    察官及被告於本院準備程序中並未爭執證據能力，且迄於言
    詞辯論終結前亦未聲明異議，復本院認其作成之情形並無不
    當情形，經審酌後認為適當，均應認於本案有證據能力。
二、至於卷內所存經本院引用為證據之非供述證據部分，與本件
    待證事實間均具有關連性，且無證據證明係公務員違背法定
    程序所取得，依刑事訴訟法第158條之4之反面解釋，自有證
    據能力。 　　
貳、實體部分：
一、認定犯罪事實所憑之證據及理由：
    訊據被告江崇寶固坦承於上揭時地駕車與被害人張錦郎發生
    車禍乙節，惟矢口否認有何過失致死犯行，辯稱：被害人沒
    死亡，是他撞我，我沒過失云云。經查：
(一)被告於110年4月25日10時38分許，駕駛車牌號碼0000-00號
    自用小客貨車，沿新竹市中光路由東北向西南方向駛至中光
    路與延平路3段667巷口處，與被害人騎乘車牌號碼000-000
    號普通重型機車發生碰撞乙情，業據被告於警詢、偵查、本
    院準備程序及審理時坦承不諱(見相卷第11至13頁反面、40
    、59頁反面至60頁、本院卷第162至164、202至206頁)，並
    有車輛詳細資料報表、道路交通事故現場圖、道路交通事故
    調查報告表㈠㈡、現場及事故照片、現場監視器影像光碟、翻
    拍照片等件在卷可稽(見相卷第27、35至38、41至57頁)，故
    此部分事實堪以認定。
(二)被告雖以前詞置辯，惟查：
　1.被害人已死亡：
　　被害人因本件車禍受有創傷性雙側肋骨骨折、雙側肺挫傷、
    創傷性顱內出血、急性腎衰竭之傷害，於110年4月25日10時
    50分經送至新竹臺大醫院急救，經診療後於同日接受急診手
    術〈右側肋骨固定術以及右側肋膜腔引流術〉，術後轉入加護
    病房觀察，於翌(26)日20時8分許仍因中樞神經衰竭院內死
    亡乙情，除有新竹臺大醫院診斷證明書在卷可稽外，並經檢
    察官率同檢驗員相驗屍體確認無訛，製有勘驗筆錄、相驗屍
    體證明書、相驗照片、檢驗報告書附卷可憑(見相卷第18、5
    8至79頁)，且被告於警詢、偵查中對於被害人死亡乙節未曾
    爭執，嗣經本院通緝到案始辯稱被害人未死亡云云，顯為臨
    訟杜撰之詞，又與上開客觀證據相違，毫無可採。
　2.被告就本案車禍事故之發生有過失：
　⑴按汽車行駛至交岔路口，其行進應遵守燈光號誌；另閃光黃
    燈表示「警告」，車輛應減速接近，注意安全，小心通過，
    道路交通安全規則第102 條第1 項第1 款、道路交通標誌標
    線號誌設置規則第211 條第1 項第1 款已分別定有明文。
　⑵被告自承職業為大客車司機(見相卷第59頁反面、本院卷第20
    6頁)，其領有適當駕駛執照，駕車上路，自應注意前開道路
    交通安全規則之規定。又被告當時駕車所行駛之中光路路口
    號誌為「閃光黃燈」一情，為被告於警詢、偵查中供述明確
    （見相卷第40、59頁反面），並有現場照片可參(見相卷第4
    1至49頁)，復經檢察官於偵訊時當庭勘驗現場監視器影像確
    認無訛，是此部分事實，應無疑義。
　⑶被告於偵查中經檢察官當庭勘驗現場監視器影像後自承：「(
    可是依據卷內事證，你行經路口的號誌是閃黃燈，依照交通
    法規應該要依照規定減速，但當庭撥放的道路監視器影像顯
    示，你沒有依照規定減速，針對此部分有何說明?)雖然我沒
    有減速，但從畫面一開始我車輛轉彎的速度與死者碰撞時的
    車速都一樣緩慢」，對照卷附現場監視器畫面翻拍照片觀之
    ，被告駕駛之車輛煞車燈直至發生碰撞前均未亮起，可知被
    告於駕車接近上開路口時，車速均與先前類似，並無明顯減
    速之行為。據此，被告駕車行經設有「閃光黃燈」號誌之路
    口，未依規定減速接近，並注意安全、小心通過等情，堪可
    認定。
　⑷再依當時天候陰、日間自然光線、柏油路面乾燥無缺陷、無
    障礙物，視距良好等一切情狀（參前揭道路交通事故調查報
    告表㈠，見相卷第37頁），並無不能注意之情事，則被告疏
    未注意上情，即貿然駕駛前開車輛往前通過路口，並與被害
    人騎乘之機車發生碰撞，已足認其行為具有過失。且本案事
    故經送交通事故鑑定之結果，同認被告駕駛自用小客貨車，
    行經閃光黃燈號誌路口，未減速接近注意安全小心通過，為
    本案事故之肇事次因，此有交通部公路總局新竹區監理所竹
    苗區車輛行車事故鑑定會鑑定意見書足資憑佐(見本院卷第2
    1至24頁)，至被害人經鑑定認駕駛普通重型機車，行經閃光
    紅燈號誌路口，支線車未讓幹道車先行，為肇事主因，惟雖
    如此，被害人就本案事故與有過失乙節，係屬量刑斟酌之事
    由，抑或民事損害賠償範圍得否過失相抵之問題，究未能據
    此解免被告過失致死之刑責，故被告辯稱是他撞我，我沒過
    失云云，洵非可採。
(三)末以，被害人因本案事故而不治死亡之事實，已如上述，是
    被告前述過失行為與被害人死亡之結果間具有相當因果關係
    乙節，亦甚明確，從而，被告自應對被害人死亡之結果負責
    。本案事證已臻明確，被告犯行洵堪認定，應依法論科。
二、論罪科刑：
(一)核被告所為，係犯刑法第276條之過失致死罪。
(二)按刑法第62條所謂自首，只以犯人在犯罪未發覺之前，向該
    管公務員告知其犯罪，而不逃避接受裁判，即與刑法第62條
    規定自首之條件相符，不以言明「自首」並「願受裁判」為
    必要，最高法院著有63年台上字第1101號判例意旨可參。查
    本案被告於肇事後，於偵查犯罪之員警未發覺犯罪行為人為
    孰前，向據報到場處理之員警坦承肇事自首等情，有新竹市
    警察局交通警察隊第三組道路交通事故肇事人自首情形紀錄
    表1 份附卷足參（見相字卷第33頁），揆諸前揭說明，被告
    已符合自首之要件，其自首而接受裁判，爰依刑法第62條前
    段之規定，減輕其刑。
(三)爰以行為人責任為基礎，審酌被告因一時疏忽，駕車駛至設
    有閃光黃燈號誌路口時，未減速慢行、小心通過，因而肇生
    本案車禍事故，使被害人因此喪失寶貴之性命，所生危害永
    難彌補，尤對被害人家屬而言，乃不可承受之痛；而其犯後
    雖自首本案犯行，惟於本案偵查、審理中始終否認過失，甚
    至於審理中辯稱被害人未死亡，復未與被害人家屬達成和解
    ，彌補被害人家屬所受之損害，難認其犯後態度良好，被害
    人家屬復請求從重量刑(本院卷第165頁)；此外，考量被告
    於審理中自承國中畢業之智識程度，現為大客車司機，經濟
    狀況普通，獨居，離婚，育有一子已成年之家庭經濟狀況（
    見本院卷第206頁），暨被害人於本案車禍為肇事主因，被
    告為肇事次因等一切情狀，量處如主文所示之刑，併諭知易
    科罰金之折算標準。
據上論斷，應依刑事訴訟法第299條第1項前段，判決如主文。
本案經檢察官陳榮林提起公訴，檢察官林李嘉到庭執行職務。
中　　華　　民　　國　　111  　年　　7　　月　　5 　　日
                  刑事第三庭    審判長法  官  賴淑敏
                                      法  官  王靜慧
                                      法  官  黃怡文
以上正本證明與原本無異。
如不服本判決應於收受本判決後20日內向本院提出上訴書狀，上
訴書狀應敘述具體理由。上訴書狀未敘述上訴理由者，應於上訴
期間屆滿後20日內補提理由書狀於本院(均須按他造當事人之人
數附繕本 )「切勿逕送上級法院」。 
中　　華　　民　　國　　111 　年　　7 　　月　　5 　　日
                                      書記官  謝沛真  
附錄本案論罪科刑法條
刑法第276條
因過失致人於死者，處五年以下有期徒刑、拘役或五十萬元以下
罰金。